# 酱酒生产企业基酒储存期间的利息支出是否满足资本化条件

提问人：waynezrp 时间：2018-03-21 11:41:35
大家来讨论下酱酒生产企业的利息支出资本化处理。 酱香型白酒生产工艺为：特殊高粱做原料，小麦制曲，九蒸八酵七次烤酒，五月端午制曲，九月重阳投料，生产周期一年，储存三年，调勾一年，五年出厂。其中储存出厂过程为“新酒产生后要进入陶土酒坛中封存，形成“基酒”。第一年进行“盘勾”，就是按照窖面酱味、窖中醇甜、窖底香型三种味道进行合并同类型，然后再存放三年。三年后，按照酒体进行“勾兑”，即用几种基酒甚至几十种基酒，按照不同的比例勾兑出一种酒，形成一定的口味、口感和香气效果。勾兑完成后，最后一项工作是“调味”，调味的时候要加“调味酒”。调味酒的生产是酒厂用特殊工艺生产出来的，这也是酒厂的核心机密。勾兑、调味完成后，还要继续存放半年以上，等待醇化和老熟后才进行罐装进入市场。一瓶地道的酱香白酒的生产至少要经过 5年时间。 酱酒生产企业生产的酱香型白酒由于独特的生产工艺，其 “三高一长”的特性，特别是其基酒的储藏至少要达到 3 年以上方能经勾兑、包装生产成品酒进入市场。在未进行勾兑前，储藏基酒在此期间应认定为尚未达到可销售状态，相应利息应当在发生时根据其发生额予以资本化。现实中，酱酒生产企业为了回笼资金，在储藏基酒期间也会售卖储藏 2 年以上的定制酒，即酱酒也未必得储藏 3 年以上才能售卖，所以实务中难以认定基酒是否达到预定可销售状态。但根据权责发生制，酱酒生产企业在连续生产阶段发生的利息支出是否都可进入当期生产基酒的成本？ 根据《企业会计准则第 17 号——借款费用》第五条规定“借款费用同时满足下列条件的，才能开始资本化：（一）资产支出已经发生，资产支出包括为购建或者生产符合资本化条件的资产而以支付现金、转移非现金资产或者承担带息债务形式发生的支出；（二）借款费用已经发生；（三）为使资产达到预定可使用或者可销售状态所必要的购建或者生产活动已经开始。” 酱酒生产企业在初始建设时期资金主要来源于银行借款。形成的长期资产在完工以前符合资本化条件，在完工投产以后开始陆续制酒。自此，生产基酒相关的资产支出已经发生，借款费用也已发生，相关为使产品达到预定可销售状态所必要的生产活动也已经开始。综上，对于基酒的资本化起始时点可判断为固定资产开始投入生产使用之时，资本化的终止时点为基酒储存到一定年份（比如最快三年后方可以有勾兑酒上市销售）；同时由于基酒从生产到销售都是滚动过三年后才可达到预定可销售状态，以后每个期间的利息支出也可以计入到新的批次的存货成本中？另外，流动资金借款用于基酒生产，同样需三年后方可销售，期间的借款利息支出是否也可以计入存货成本？ 例如： 10 亿建厂，自有资本 2 亿元，借款 8 亿元，建设期两年，利率10%，建设期固定资产资本化利息1.6亿元，生产期（第三年至第五年）固定资产借款利息支出2.4亿元，因产品未达可销售状态，2.4亿元全部计入存货成本，期间发生流动资金借款 1 亿元，三年利息支出0.3亿元同样计入存货成本；第六年存货（第三年生产的酒）开始上市销售，因固定资产借款形成的固定资产当期生产的基酒依然需三年后方可销售，其借款利息仍计入到当期存货成本中。由此形成的结果是每年的固定资产借款与流动资金借款利息支出始终计入到存货成本而非当期财务费用。 综上，由于酱香酒生产过程的特殊性，建设期发生的相关利息支出满足固定资产资本化条件，主要设备达预定可使用状态后至形成可销售产品前相关利息支出满足存货资本化条件。即酱酒生产企业在举债建设到生产开始后的相关借款费用均符合资本化条件。

回答人：chenyiwei
关于一般借款费用资本化的条件请参考《瑞华研究 2010 ～ 2016 汇编本》“问题1-1-35（一般借款费用资本化问题）”的相关内容。 就本案例而言，根据项目组所述之背景资料， 8 亿借款已全部用于建厂（ 10 亿）形成固定资产，在存货生产的过程中并没有使用到该借款资金，我们认为固定资产达到预定可使用状态以后该借款利息费用并不符合继续资本化条件。后期 1 亿元的流动资金借款，如果有明确的依据其用于特定批次的基酒生产，即两者之间有明确的一一对应关系，可以将其在该特定批次达到可销售状态之前的窖藏期间发生的利息进行资本化，否则应计入当期损益。